最高法院刑事判決　　　　　　　　　　　　　　　九十三年度台上字第三二一二號
　　上　訴　人　甲○○
右上訴人因違反毒品危害防制條例案件，不服台灣高等法院高雄分院中華民國九十三
年三月十六日第二審判決（九十三年度上重訴字第一號，起訴案號：台灣高雄地方法
院檢察署九十二年度偵字第一三二六四、一三六九七、一五五二四、一七０六六號）
，提起上訴，本院判決如左：
    主  文
上訴駁回。
    理  由
本件原判決認定上訴人甲○○與宋金龍（第一審法院以其另於民國九十二年七月二十
四日運輸綽號「進仔」之男子交付之海洛因一包，判處有期徒刑十二年，與上訴人共
同運輸、販賣及走私本件海洛因部分，不另諭知無罪，宋金龍提起第二審上訴後，又
撤回上訴而告確定）均明知海洛因係第一級毒品，具成癮性、濫用性及社會危害性，
不得非法持有、運輸、販賣，且經行政院公告為管制進出口物品，不得私運進口。詎
其二人因經濟狀況欠佳，即共同起意，基於意圖營利之犯意，於九十二年四、五月間
多次見面，謀議由宋金龍交付新台幣（下同）一百五十萬元予上訴人，再由上訴人走
私海洛因磚進口，以一組即二塊海洛因磚一百四十萬元之價格交由宋金龍販售牟利。
謀議既定，上訴人乃向其不知情之友人薛雅倫借用脈絡行銷有限公司（下稱脈絡公司
）進口竹炭，並於九十二年五月底至泰國，與綽號「布」之某泰國男子取得聯繫，同
年六月中旬某日，在泰國向「布」以每塊三十五萬元價格販入海洛因磚二十六塊（合
計淨重九、一七四‧四八公克，包裝重四八八‧七五公克，純質淨重六、五九九‧六
八公克），並與「布」基於運輸及私運管制物品海洛因進口之犯意聯絡，共同將海洛
因磚夾藏於脈絡公司之ＣＮＣＵ0000000號竹炭貨櫃內，於同年六月二十三日
運抵基隆港，上訴人即以原判決附表二之行動電話、ＳＩＭ卡及冒用徐曉鳴名義所取
得之0000000000號預付卡門號（未經填寫任何資料），以徐曉鳴名義委託
不知情之聯結車司機許清進，於同日上午八時四十五分許，自台北縣汐止市中國貨櫃
倉儲中心運至台中縣石岡鄉○○路一五八之四號上訴人租用之倉庫藏放。同日上午十
二時許，上訴人在該倉庫前引導許清進卸貨時，經專案小組人員當場查獲，扣得如原
判決附表一、二、三所示之物等情。係以右揭事實，業據上訴人坦白承認，共犯宋金
龍於第一審亦供稱：「我們二人對這件事都沒有經驗，因為二人經濟困難所以才決定
冒險，是週圍的朋友有在吸食，我有去請教朋友，並教謝如何識貨購買，並辨別海洛
因純度等事」、「有跟謝說由他負責去泰國找貨運進來，我負責在台灣銷售，當初都
是約定進來的貨交由我銷售，二塊一百四十萬元」，且上訴人以脈絡公司名義進口貨
櫃及委託聯結車司機載運貨櫃，亦經證人薛雅倫、許清進證述明確。扣案之二十六塊
白色磚塊，經鑑定均含有第一級毒品海洛因成分，有法務部調查局鑑定通知書四紙附
卷可稽，並有中國貨櫃運輸股份有限公司貨櫃交替驗收單、貨櫃運送簽收單、台北縣
政府營利事業登記證影本、查緝現場照片、台灣大哥大股份有限公司單向通聯資料查
詢表、台灣高雄地方法院檢察署通訊監察書、錄音譯文及監聽錄音帶暨如原判決附表
一至三所示之物扣案可證，為其所憑之證據及認定之理由。核上訴人所為，係犯毒品
危害防制條例第四條第一項之販賣、運輸第一級毒品罪及懲治走私條例第二條第一項
之私運管制物品進口罪。就販賣第一級毒品罪部分，上訴人與宋金龍有犯意聯絡，行
為分擔，為共同正犯，就運輸第一級毒品罪及私運管制物品進口罪部分，上訴人及宋
金龍尚與「布」有犯意聯絡及行為分擔，皆為共同正犯。上訴人運輸及販入後持有第
一級毒品之低度行為，為運輸、販賣之高度行為所吸收，不另論罪。其以一運輸毒品
進入台灣地區之行為，同時觸犯運輸第一級毒品及私運管制物品進口罪，為想像競合
犯，從一重依運輸第一級毒品罪處斷。上訴人自「布」處販入海洛因，係為達其運輸
至台灣地區營利之目的，販賣第一級毒品與運輸第一級毒品罪間有方法目的之牽連關
係，從一重依販賣第一級毒品罪處斷。因而撤銷第一審關於上訴人販賣第一級毒品部
分之科刑判決，改判適用毒品危害防制條例第四條第一項、第十八條第一項前段、第
十九條第一項，懲治走私條例第二條第一項、第十一條，刑法第十一條、第二十八條
、第五十五條、第三十七條第一項，審酌上訴人僅因經濟困頓，即販入、運輸合計淨
重九、一七四．四八公克，純質淨重高達六、五九九．六八公克之海洛因入境，數量
極為龐大，若流入市面，將危害無數人民之身體健康，敗壞善良風氣及社會秩序，對
國家社會戕害甚鉅，惟念其素行尚可，有台灣高等法院被告全國前案紀錄表可按，及
終能坦認犯行，態度良好等一切情狀，量處無期徒刑，並依法宣告褫奪公權終身。扣
案如原判決附表一所示之海洛因，係查獲之第一級毒品，依毒品危害防制條例第十八
條第一項前段規定宣告沒收銷燬，鑑驗時耗用部分，既已滅失，不另為沒收銷燬之宣
告，如原判決附表二編號一所示之包裝袋，為海洛因之外包裝，係包裹毒品，以偽裝
及防止裸露、潮濕而便於運輸之用，屬供運輸毒品所用之物，編號二、三之行動電話
及ＳＩＭ卡等物，皆為上訴人所有並供販賣、運輸毒品所用之物，業據上訴人於原審
供述甚明，均依毒品危害防制條例第十九條第一項規定沒收，至原判決附表三之貨櫃
封條、竹炭盒、木炭及自小客車，非直接供犯本案所用或犯罪所得之物，不予沒收，
經核於法並無違誤。上訴意旨略稱：上訴人於偵查期間配合檢警偵辦，藉以查獲宋金
龍，歷次審訊時亦擔任證人指認共犯，使原審得以查明事實真相，據以認定宋金龍為
本案主謀，檢察官始依證人保護法第十四條規定，以上訴人犯後坦承犯行，供出共犯
宋金龍等一切情形，請求量處法定刑以下之有期徒刑十五年，原審未審究上情而適用
證人保護法規定予以減刑，其適用法律自有違誤；扣案十三個竹炭盒及三個木炭箱均
係放置毒品，資以運輸來台而供犯罪所用之物，原判決未依法諭知沒收，恐有違法；
上訴人素行良好，係九二一地震之受災戶，因經濟困窘，致一時失慮，誤蹈法網，到
案後深表悔悟，態度良好，犯行顯可憫恕，原審未依刑法第五十九條、第五十七條規
定從輕處刑，與本院八十年度台覆字第三九號、五十四年度台上字第一九五五號、四
十七年度台上字第一二四九號判決意旨有違，其認事用法顯有違誤云云。惟查：證人
保護法第二條所列刑事案件之被告或犯罪嫌疑人，於偵查中供述與該案案情有重要關
係之待證事項或其他共犯之犯罪事證，因而使檢察官得以追訴該案其他共犯，就其因
供述所涉之犯罪，得減輕或免除其刑者，以經檢察官事先同意者為限，證人保護法第
十四條規定甚明。卷查上訴人意圖營利販入及私運海洛因進口，係經犯罪偵查機關實
施監聽及搜索而循線查獲，上訴人於受監聽之電話中，多次與宋金龍之000000
0000號行動電話商談販賣及私運毒品進口之事，檢察官非因上訴人之供述，始得
以追訴宋金龍共同犯罪之事實，況檢察官亦未事先同意上訴人適用證人保護法規定予
以減輕其刑，從而原審未依證人保護法第十四條規定減輕其刑，並無不合。檢察官固
於起訴書上請求判處上訴人有期徒刑十五年，然量刑之輕重，乃實體法上賦予事實審
法院得依職權自由裁量之事項，上訴人販入之海洛因磚多達二十六塊，驗餘尚淨重九
、一七四．四八公克，且係以貨櫃夾藏之方式，自泰國走私進口來台，犯罪情節甚為
重大，原判決已敘明斟酌刑法第五十七條各款所列情狀而為刑之量定之理由，既未逾
越法定刑度，又非濫用其權限，且與本院八十年度台覆字第三九號等判決（非判例）
意旨並無不符，亦無違法可言。又刑法上所謂供犯罪所用之物，指犯人為實施犯罪構
成事實之行為直接所使用之物件。上訴人用以包裝海洛因之包裝袋（即扣案如原判決
附表二編號一之二十五個包裝袋），業經原判決依毒品危害防制條例第十九條第一項
規定宣告沒收，其餘竹炭盒、木炭盒或上訴人所有之自用小客車等物，僅係間接使用
，原判決未諭知沒收，亦無不合。綜上說明，原判決認事用法均無不當，本件上訴為
無理由，應予駁回。
據上論結，應依刑事訴訟法第三百九十六條第一項，判決如主文。
中　　　華　　　民　　　國　　九十三　　年　　　六　　　月　　二十四　　日
                              最高法院刑事第十一庭
                                  審判長法官  謝　俊　雄
                                        法官  蘇　振　堂
                                        法官  張　春　福
                                        法官  呂　丹　玉
                                        法官  呂　永　福
      右正本證明與原本無異
                                              書  記  官
中　　　華　　　民　　　國　　九十三　　年　　　七　　　月　　　一　　　日
                                                                        ｖ
